臺灣高等法院臺中分院刑事判決　　　　94年度上易字第1309號
上　訴　人　臺灣台中地方法院檢察署檢察官
被　　　告　丙○○
　　　　　　丁○○
上列上訴人因被告等竊盜案件，不服臺灣臺中地方法院94年度易
字第589號中華民國94年8月24日第一審判決（起訴案號：臺灣臺
中地方法院檢察署94年度偵字第2179、2955號），提起上訴，本
院判決如下：
    主 　　 文
原判決關於丁○○竊盜部分及丙○○部分均撤銷。
丙○○共同連續攜帶兇器竊盜，處有期徒刑壹年肆月；扣案如附
表甲所示之物均沒收。
丁○○共同連續攜帶兇器竊盜，處有期徒刑壹年貳月；扣案如附
表甲所示之物均沒收。
    事 　　 實
一、丙○○、丁○○基於意圖為自己不法所有之概括犯意，二人
    分別單獨或共同：
(一)丙○○自民國（下同）93年8月間起至94年1月間止，單獨騎
    乘腳踏車、攜帶其所有客觀上足充為兇器使用、具有危險性
    之大型強力剪刀、萬能鉗子、鐵鎚等物，連續前往北二高清
    水交流道、龍井交流道、沙鹿交流道，先後5、6次行竊國道
    三號高速公路中區工程處大甲工務段所有之電纜線得手，實
    際竊得數量不詳。
(二)丁○○於93年 9月15日、93年11月15日、93年12月10日、93
    年12月18日、93年12月24日、93年12月29日、94年 1月10日
    、94年1月20日，單獨騎乘其所有車牌F92-610號重型機車，
    前往國道三號高速公路和美交流道，連續先後 8次徒手行竊
    正欣電機事業有限公司及開立工程股份有限公司所有之電纜
    線得手，實際竊得數量不詳。
(三)丙○○與丁○○二人並基於犯意之聯絡，先後於93年 9月28
    日、93年10月20日、94年 1月22日，由丙○○騎腳踏車並攜
    帶其所有客觀上足充為兇器使用、具有危險性之大型強力剪
    刀、萬能鉗子、鐵鎚等物，由丁○○騎乘前開機車並攜帶其
    所有客觀上足充為兇器使用、具有危險性之大型強力剪刀、
    萬能鉗子、尖嘴鉗、自製刀子等物，共同前往國道三號高速
    公路和美交流道，連續 3次行竊正欣電機事業有限公司、國
    道三號高速公路中區工程處大甲工務段之電纜線得手，實際
    竊得數量不詳。
二、其二人行竊得手後，即於不詳時間，將竊得之電纜線塑膠外
    皮剝去，再以每公斤新臺幣（下同）50元或80元不等之價格
    ，各自持往臺中縣龍井鄉○○路○段226號，售予不知情之鐵
    漢廢五金回收業者周秀英或舊貨收購業者，每次可獲得現金
    7、8百元至1千元不等之利益。嗣於94年1月22日凌晨 1時45
    分許，在國道三號高速公路北向龍井交流道入口匝道處，丙
    ○○與丁○○行竊路燈電纜線得手後，未及離去之際，丙○
    ○即為巡邏員警當場查獲，丁○○則趁隙棄車逃逸。經警當
    場起獲其二人所竊之國道三號高速公路中區工程處大甲工務
    段之電纜線 134.5公尺，並自丙○○所騎乘之腳踏車置物籃
    內，扣得丙○○所有供其二人行竊使用如附表甲編號一所示
    之物，及自丁○○所騎乘之前開機車上，扣得丁○○所有供
    其二人行竊使用如附表甲編號二所示之物，而循線查悉上情
    。
三、案經國道公路警察局第七警察大隊移送臺灣臺中地方法院檢
    察署檢察官偵查起訴。
    理  　  由
一、右揭事實，業據被告丙○○、丁○○於原審及本院審理中坦
    承不諱，核與被害人國道高速公路中區工程處大甲工務段委
    任代理人己○○、正欣電機事業有限公司委任代理人王怡雅
    、開立工程股份有限公司委任代理人戊○○於原審中之指述
    情節及證人甲○○、周秀英於警詢中之證述內容（參2959號
    偵卷第30至31頁、第32至33頁）、證人孫學訓、庚○○於原
    審審理中之證述內容（參原審卷第122至124頁、第125至127
    頁）相符，並有贓物認領保管單1份（參第2179號偵卷第9頁
    ）、查獲現場照片13張（參第2179號偵卷第20至25頁）等件
    在卷可稽，復有如附表甲編號一、二所示之物扣案（參2179
    號偵卷第55、56頁）為證，被告丙○○、丁○○自白供述與
    事證相符，應堪採信。本件事證已臻明確，其二人犯行，均
    堪認定。
二、按被告丙○○所有如附表甲編號一所示之大型強力剪刀、萬
    能鉗子、鐵鎚、螺絲起子、強力板手、手鍊絞機等物，及被
    告丁○○所有如附表甲編號二所示之大型強力剪刀、小型強
    力剪刀、萬能鉗子、尖嘴鉗、自製刀子、螺絲板手、螺絲起
    子、鋸子、手鍊絞機等物，均屬質地堅硬之銳器，此有卷附
    照片為憑（參第2959號偵查卷第38、39頁），客觀上足以對
    人之生命、身體、安全構成威脅，具有危險性，應屬兇器無
    訛。核被告丙○○於事實欄一之（一）、（三）所為，均係
    犯刑法第 321條第1項第3款之攜帶兇器竊盜罪；被告丁○○
    事實欄一之（一）所為，係犯刑法第320條第1項之普通竊盜
    罪、一之（三）所為係犯同法第 321條第1項第3款之攜帶兇
    器竊盜罪。被告丁○○、丙○○二人就事實欄一之（三）所
    示之 3次攜帶兇器竊盜之犯行間，有共同之犯意聯絡及行為
    分擔，為共同正犯。被告丙○○先後8、9次攜帶兇器竊盜犯
    行間、被告丁○○先後8次普通竊盜犯行及3次攜帶兇器竊盜
    犯行間，其時間緊接，手段同一，所觸犯犯罪構成要件相同
    之罪名，顯係基於概括犯意而為之，為連續犯之裁判上一罪
    關係，均應依刑法第56條之規定，從一重之攜帶兇器竊盜罪
    論處，並加重其刑。
三、原審就被告二人竊盜部分予以論罪科刑，固非無見，惟:1、
    右揭時地經警於被告丙○○手提袋內查扣之電線32條，係被
    告丙○○所竊之贓物，業據被告二人供明（參本院卷第34、
    43頁），原判決認係被告二人供竊盜所用之物而併予沒收，
    容有未洽； 2、被告二人共同行竊3次其中第3次之被害人為
    國道高速公路中區工程處中甲工務段，原判決就此部分未予
    論載，事實認定稍嫌不當； 3、原審就被告二人所有供竊盜
    所用之扣案物品予以宣告沒收，然法條未引刑法第38條第 1
    項第2款，用法亦有疏失；4、原審就被告二人不另為無罪諭
    知之理由論述中，屢次引述附表所示犯行，然原判決書並無
    任何附表可供查稽，此部分並屬疏漏。公訴人以被告二人竊
    盜犯行嚴重影響公共安全而認原審就竊盜部分之量刑過輕為
    由而提起上訴（被告丁○○另犯誣告罪部分，則未經上訴業
    已確定），雖非可採，而未指摘及此，然原判決既有上揭可
    議，仍屬無可維持，應由本院將原判決關於被告二人竊盜部
    分撤銷改判。再被告丙○○前因竊盜案件，經法院於93年 1
    月30日判處有期徒刑八月，緩刑三年確定，尚在緩刑期中，
    有其前案紀錄表可參，爰審酌上情及被告丙○○、丁○○因
    經濟狀況窘迫，竟鋌而走險，前往國道三號高速公路交流道
    旁，多次行竊路燈等設備之電纜線，以變賣獲取不法利益，
    變賣電纜線取得之利益數額，雖非鉅資，然高速公路維修單
    位事後之修復費用卻高過於其取得之利益，無形中造成國家
    財產之無端耗損，而照明設備之損害，可能影響汽車駕駛人
    在高速公路上之行車安全，致生公共危險，惟二人業經坦承
    犯行，犯後態度尚稱良好等一切情狀，分別量處如主文第 2
    、3項所示之刑，以示懲儆。
四、扣案如附表甲編號一所示之物，係被告丙○○所有、編號二
    所示之物係被告丁○○所有，並供其二人共同行竊所用之物
    ，業據被告丙○○、丁○○供述在卷，爰依刑法第38條第 1
    項第 2款之規定，併予諭知沒收。至於被告丙○○手提袋內
    查扣之電線32條，係被告丙○○所竊之贓物，業據被告二人
    供明，自不得宣告沒收；又另於被告丁○○家中查扣之大型
    強力剪刀1支、小型強力剪刀1支、萬能鉗子2支、鉗子1支等
    物（94年度保管字第 742號），雖屬被告丁○○所有，然被
    告丁○○供稱僅係平日工作使用之工具，非供竊盜使用之物
    ，該扣案物品既非於案發現場所查獲，亦無事證足認係被告
    丁○○行竊所用之物，法院亦無從諭知沒收，附此敘明。
五、公訴意旨另以：(一)被告丁○○、丙○○基於共同行竊他人財
    物之概括犯意，於附表乙編號 1-4、7、9所示之時地，共同
    行竊被害人國道高速公路中區工程處大甲工務段所有之如附
    表乙編號1-4、7、9所示數量之電纜線得手； (二)被告丙○○
    另基於行竊他人他人財物之概括犯意，與被告丁○○基於共
    同之犯意聯絡，於附表乙編號5、10-16所示時地，與被告丁
    ○○共同行竊被害人正欣電機事業有限公司、開立工程股份
    有限公司所有如附表乙編號5、10-16所示數量之電纜線得手
    等情，因認被告丙○○、丁○○就(一)部分，及被告丙○○就
    (二)部分亦涉犯刑法第321條第1項之攜帶兇器竊盜罪嫌云云。
    按犯罪事實應依證據認定之，無證據不得認定犯罪事實；又
    不能證明被告犯罪者，應諭知無罪之判決，刑事訴訟法第15
    4條第2項、第301條第1項前段分別定有明文。而刑事訴訟法
    上所謂認定犯罪事實之證據，係指足以認定被告確有犯罪行
    為之積極證據而言，該項證據自須適合於被告犯罪事實之認
    定，始得採為斷罪資料，最高法院29年上字第3150號著有判
    例。公訴人認被告丙○○、丁○○涉有前開攜帶兇器竊盜之
    罪嫌，無非係以被告丙○○、丁○○於警詢中之供述，資為
    論據。訊據被告丙○○堅詞否認有何上開如附表乙編號 1-5
    、7、9-16所示之竊盜犯行，辯稱：伊自93年8月份起，僅行
    竊8、9次而已，但實際行竊時間，已經不記得，行竊地點僅
    有清水、沙鹿、龍井交流道，數量也沒有那麼多，其中與被
    告丁○○共同行竊僅有如附表乙編號6、8、17，其餘均係各
    自行竊等語；訊據被告丁○○亦堅詞否認有何上開如附表乙
    編號1至4、7、9所示之竊盜犯行，辯稱：伊僅行竊11次而已
    ，其中 3次係與被告丙○○共同行竊，其餘都是單獨前往，
    且行竊數量沒有那麼多等語。經查：
(一)對於被告丙○○、丁○○於附表乙編號 1至17所示之時間、
    地點，共同攜帶兇器行竊如附表乙所示數量之電纜線之情，
    僅有被告丙○○、丁○○於警詢中之自白供述，且被告丙○
    ○、丁○○對於實際行竊之時間、地點、次數及行竊數量之
    供述內容，均不相符，被告丙○○、丁○○於原審中更翻易
    前詞，否認部分犯行，則被告丙○○、丁○○前開警詢筆錄
    之內容，在無其他補強事證之情況下，自難資為認定前開犯
    罪事實之證據使用。
(二)又對於被害人國道高速公路局中區工程處大甲工務段、正欣
    電機事業有限公司、開立工程股份有限公司雖有提出各該地
    點歷次實際遭竊之電纜數量，然被告丙○○、丁○○並未於
    各該時間地點遭查獲，則各該地點歷次所損失之電纜線，是
    否悉數為被告丙○○、丁○○所竊，又是否有其他竊賊前往
    行竊，均有待查證；依據卷內現有事證，既無從確認前開事
    項，自難遽以被害人國道高速公路局中區工程處大甲工務段
    、正欣電機事業有限公司、開立工程股份有限公司單方面所
    陳報之歷次失竊數量，即逕執為認定係屬被告丙○○、丁○
    ○實際所竊取之電纜線數量。
(三)從而，除前開論罪科刑部分外，對於被告丙○○、丁○○被
    訴如附表乙編號 1-4、7、9所示之竊盜犯行及被告丙○○被
    訴如附表乙編號5、10-16所示之竊盜犯行等部分，僅有被告
    丙○○、丁○○於警詢中之不明確供述，而被害人國道高速
    公路局中區工程處大甲工務段、正欣電機事業有限公司、開
    立工程股份有限公司之指述內容，雖足以認定有遭竊之事實
    ，惟遭竊之事實與被告丙○○、丁○○有無行竊之行為間並
    無必然之關連性，在無其他直接或間接證據堪供推論之前提
    下，自難遽以認定被告丙○○、丁○○另涉有前開竊盜犯行
    。是以，被告丙○○、丁○○被訴前開竊盜犯行，犯罪事證
    尚有不足，揆諸前揭說明，法院原應就此部分為無罪之諭知
    ，惟因公訴人認該部分之竊盜犯行與前開論罪科刑之竊盜犯
    行間，有連續犯之裁判上一罪關係，爰不另為無罪之諭知，
    併此敘明。
六、被告丙○○經合法傳喚無正當理由不到庭，爰不待其陳述，
     逕行判決。
據上論結，應依刑事訴訟法第371條、第369條第1項前段、第364
條、第299條第1項前段，刑法第28條、第56條、第321條第1項第
3款、第38條第1項第2款，判決如主文。
本案經檢察官乙○○到庭執行職務。
中　　華　　民　　國　　94　　年　　12　　月　　22　　日
            刑事第十一庭  審判長法　官  黃  梅  月
                                法　官  林  宜  民
                                法　官  林  欽  章
上列正本證明與原本無異。
不得上訴。
                                書記官  巫  彥  佳
中　　華　　民　　國　　94　　年　　12　　月　　23　　日
附錄論罪科刑法條：
中華民國刑法第321條：
犯竊盜罪而有左列情形之一者，處六月以上、五年以下有期徒刑
：
一、於夜間侵入住宅或有人居住之建築物、船艦或隱匿其內而犯
    之者。
二、毀越門扇、牆垣或其他安全設備而犯之者。
三、攜帶兇器而犯之者。
四、結夥三人以上而犯之者。
五、乘火災、水災或其他災害之際而犯之者。
六、在車站或埠頭而犯之者。
前項之未遂犯罰之。
附表甲：
一、（被告丙○○所有）大型強力剪刀壹支、萬能鉗子壹支、鐵
    鎚壹支、螺絲起子貳支、強力板手壹支、手鍊絞機壹組、手
    提袋壹個。
二、（被告丁○○所有）大型強力剪刀壹支、小型強力剪刀壹支
    、萬能鉗子壹支、尖嘴鉗壹支、自製刀子壹支、螺絲板手貳
    支、螺絲起子壹支、鋸子壹支、手鍊絞機壹組、手提袋壹個
    。
附表乙：
┌──────────────────────────────┐
│電力纜線竊盜案發現時地一覽表                                │
├─┬────┬────┬───────┬───┬──────┤
│編│巡    查│巡    查│　 失竊品名   │數  量│  所有單位  │
│號│發現時間│發現地點│              │(公尺)│            │
├─┼────┼────┼───────┼───┼──────┤
│1 │93.6.4  │龍井交流│5/C-22㎜ Cable│800   │國道高速公路│
│  │        │道      ├───────┼───┤局中區工程處│
│  │        │        │1/C-22㎜ Cable│180   │大甲工務段  │
├─┼────┼────┼───────┼───┼──────┤
│2 │93.6.7  │龍井、沙│5/C-22㎜ Cable│1850  │國道高速公路│
│  │        │鹿交流道│              │      │局中區工程處│
│  │        │        │              │      │大甲工務段  │
├─┼────┼────┼───────┼───┼──────┤
│3 │93.7.14 │龍井交流│5/C-22㎜ Cable│740   │國道高速公路│
│  │        │道、清水│              │      │局中區工程處│
│  │        │服務區匝│              │      │大甲工務段  │
│  │        │道      │              │      │            │
├─┼────┼────┼───────┼───┼──────┤
│4 │93.9.14 │大甲、清│5/C-22㎜ Cable│1800  │國道高速公路│
│  │        │水、沙鹿│              │      │局中區工程處│
│  │        │交流道  │              │      │大甲工務段  │
├─┼────┼────┼───────┼───┼──────┤
│5 │93.9.15 │和美交流│5/C-22㎜ Cable│1100  │正欣電機事業│
│  │        │道      │              │      │有限公司    │
├─┼────┼────┼───────┼───┼──────┤
│6 │93.9.28 │和美交流│5/C-22㎜ Cable│1130  │正欣電機事業│
│  │        │道      │              │      │有限公司    │
├─┼────┼────┼───────┼───┼──────┤
│7 │93.10.5 │大甲交流│5/C-22㎜ Cable│850   │國道高速公路│
│  │        │道、清水│              │      │局中區工程處│
│  │        │服務區匝│              │      │大甲工務段  │
│  │        │道      │              │      │            │
├─┼────┼────┼───────┼───┼──────┤
│8 │93.10.20│和美交流│5/C-22㎜ Cable│1045  │正欣電機事業│
│  │        │道      │              │      │有限公司    │
├─┼────┼────┼───────┼───┼──────┤
│9 │93.11月 │大甲交流│5/C-22㎜ Cable│520   │國道高速公路│
│  │        │道、清水│              │      │局中區工程處│
│  │        │服務區匝│              │      │大甲工務段  │
│  │        │道      │              │      │            │
├─┼────┼────┼───────┼───┼──────┤
│10│93.11.15│和美交流│5/C-22㎜ Cable│560   │正欣電機事業│
│  │        │道      │              │      │有限公司    │
├─┼────┼────┼───────┼───┼──────┤
│11│93.12.10│和美交流│5/C-22㎜ Cable│240   │正欣電機事業│
│  │        │道      ├───────┼───┤有限公司    │
│  │        │        │1/C-22㎜ Cable│320   │            │
├─┼────┼────┼───────┼───┼──────┤
│12│93.12.18│和美交流│5/C-22㎜ Cable│450   │正欣電機事業│
│  │        │道      │              │      │有限公司    │
├─┼────┼────┼───────┼───┼──────┤
│13│93.12.24│和美交流│5/C-22㎜ Cable│940   │正欣電機事業│
│  │        │道      │              │      │有限公司    │
├─┼────┼────┼───────┼───┼──────┤
│14│93.12.29│和美交流│5/C-22㎜ Cable│320   │正欣電機事業│
│  │        │道      │              │      │有限公司    │
├─┼────┼────┼───────┼───┼──────┤
│15│94.1.10 │和美交流│5/C-22㎜ Cable│335   │正欣電機事業│
│  │        │道      │              │      │有限公司    │
├─┼────┼────┼───────┼───┼──────┤
│16│94.1.20 │和美交流│38㎡          │1710  │開立工程股份│
│  │        │道      ├───────┤      │有限公司    │
│  │        │        │14㎡          │      │            │
│  │        │        ├───────┤      │            │
│  │        │        │100㎡         │      │            │
├─┼────┼────┼───────┼───┼──────┤
│17│94.1.22 │龍井交流│5/C-22㎜ Cable│380   │國道高速公路│
│  │        │道      │              │      │局中區工程處│
│  │        │        │              │      │大甲工務段  │
└─┴────┴────┴───────┴───┴──────┘
                                                    Ｒ
